【裁判字號】    98,消債抗,299
【裁判日期】    981023
【裁判案由】    更生事件
【裁判全文】
臺灣板橋地方法院民事裁定           98年度消債抗字第299號
抗  告  人  甲○○
代  理  人  徐豐益律師
上列抗告人因消費者債務清理事件聲請更生，對於中華民國98年
8月31日本院98年度消債更字第602號裁定提起抗告，本院合議庭
裁定如下：
    主  文
抗告及保全處分之聲請均駁回。
抗告程序費用新臺幣壹仟元由抗告人負擔。
    理  由
一、抗告意旨略以：抗告人將房地設定抵押權予彰化銀行而非第
    一銀行，本件第一銀行係以無擔保債權聲請強制執行抗告人
    之不動產，而非實行最高限額抵押權，原審對此有所誤認，
    並據以駁回抗告人更生與保全之聲請，抗告人不服，爰提出
    抗告，餘引用先前之主張與陳述等語。
二、按債務人對於金融機構因消費借貸、自用住宅借款、信用卡
    或現金卡契約而負債務，在聲請更生或清算前，應提出債權
    人清冊，以書面向最大債權金融機構請求協商債務清償方案
    ，並表明共同協商之意旨；聲請更生或清算不合程式或不備
    其他要件者，法院應以裁定駁回之，但其情形可以補正者，
    法院應定期間先命補正，消費者債務清理條例（下稱消債條
    例）第151條第1項、第8條定有明文。又按債務人依消債條
    例第151條第1項規定請求協商債務清償方案後，任一債權金
    融機構於協商期間內對其財產聲請強制執行者，視為協商不
    成立；債權金融機構於債務人請求協商前已聲請法院開始強
    制執行程序，而不同意延緩執行者，亦同，消債條例施行細
    則第44條復定有明文。惟參酌消債條例第48條第2項之規定
    意旨，有擔保或有優先權之債權人於法院裁定開始更生程序
    後，亦得對於債務人開始或繼續訴訟及強制執行程序。則債
    務清償方案之前置協商階段，更無限制或禁止有擔保或有優
    先權債權人開始或繼續強制執行程序之理，從而，消債條例
    施行細則第44條後段所指之「債權金融機構」，應不包括有
    擔保或有優先權之債權金融機構。
三、抗告人於原審聲請更生，主張其有不能清償債務之情事，曾
    於民國98年8月19日提出債權人清冊，以書面向最大債權銀
    行彰化銀行請求協商債務清償方案，同時依消債條例施行細
    則第44條規定，要求在其請求協商前已聲請法院開始強制執
    行程序之第一銀行於5日內表明是否同意延緩執行，至今未
    獲答覆，依法應視為協商不成立，爰聲請裁定准予開始更生
    程序等語。經查，第一銀行係抗告人所有臺北縣蘆洲市○○
    段296地號土地暨其上建物門牌號碼臺北縣蘆洲市○○○路
    146巷3弄22號（下稱系爭不動產）之第2順位最高限額抵押
    權人，有第一銀行所提臺北縣三重地政事務所他項權利證明
    書及土地、建物登記謄本附於本院98年度司執字第35550號
    強制執行卷可稽，雖第一銀行於98年5月12日聲請本院強制
    執行所持之執行名義為本院97年6月25日板院輔97執祿字第
    11501號債權憑證，惟其亦表明就系爭不動產之執行標的實
    施抵押權之意旨，則於該強制執行程序中，其抵押債權即應
    列入優先分配（95年度臺抗字第592號裁定、司法院72年12
    月19日72廳民二字第892號函參照），依前揭說明，自無消
    債條例施行細則第44條後段視為協商不成立之適用。
四、綜上，本件抗告人聲請更生，顯未遵循消債條例第151條第1
    項之規定，與全體金融機構債權人先行債務協商之機制，自
    不得逕向法院聲請更生，且上開欠缺無從補正。原審裁定駁
    回其更生及保全處分聲請，並無違誤，抗告人仍執前詞指摘
    原裁定不當，為無理由，應予駁回。又本件抗告既經駁回，
    抗告人保全處分之聲請亦失所附麗，應併駁回。
五、據上論結，本件抗告為無理由，爰依消費者債務清理條例第
    15條，民事訴訟法第495條之1第1項、第449條第1項、第95
    條、第78條，裁定如主文。
中    華    民    國    98    年    10    月    23    日
                  民事第二庭  審判長法  官  陳麗玲
                                    法  官  鍾啟煌
                                    法  官  連士綱
以上正本證明與原本相符
本裁定不得再抗告
中    華    民    國    98    年    10    月    23    日
                                    書記官  吳俞玲


司法院資訊處製作；財團法人民間司法改革基金會備份。
